臺灣桃園地方法院民事判決
110年度訴字第971號
原      告  姜怡慧  
訴訟代理人  楊晴翔律師
複  代理人  王柏盛律師
被      告  劉宗育  

訴訟代理人  鄒永禎律師
被      告  戴梓庭  
訴訟代理人  黃秀惠律師
上列當事人間請求侵權行為損害賠償事件，本院於民國111年3月
21日言詞辯論終結，判決如下：
    主  文
原告之訴及假執行之聲請均駁回。
訴訟費用由原告負擔。 
    事實及理由
一、原告主張：原告與被告甲○○於民國107年10月10日結婚，並
    育有一子，甲○○因擔任被告乙○○就讀國中時之補習班數學老
    師而與乙○○相識，乙○○明知甲○○為有配偶之人，於甲○○婚後
    兩人仍保持聯繫，甲○○手機內亦存有乙○○課表以利兩人得以
    於課暇時間相約，甲○○除於新婚後2日即隱瞞原告北上與乙○
    ○共餐外，甚於原告生產後在月子中心照顧新生兒之際，於1
    08年3月21日向原告謊稱與友人打麻將，實與乙○○相約親密
    同遊，拍攝多張合照及各自獨照，是以甲○○前開行為已違背
    婚姻關係中配偶信守忠貞之承諾，乙○○亦違背倫理道德破壞
    他人家庭和諧圓滿，均屬侵害原告配偶權情節重大，為此，
    爰依民法第184條第1項前段、第185條第1項、第195條第1項
    、第3項提起本件訴訟，並聲明：（一）被告應連帶給付原
    告新臺幣（下同）100萬元，及自起訴狀繕本送達翌日起至
    清償日止按週年利率百分之5計算之利息。（二）願供擔保
    ，請准宣告假執行。
二、被告之抗辯：
(一)被告甲○○則以：伊與乙○○僅為普通朋友，自99年認識迄今甚
    少聯絡，婚後更只有見面2次，倘如被告所謂之兩人為情侶
    關係，豈可能僅如此，被告間從未有牽手、互擁甚至更進一
    步之親密行為，伊無任何違反婚姻忠誠義務之行為，原告與
    伊婚姻之破裂肇因於彼此價值觀不同、生活上溝通不良，婚
    後亦因原告懷孕情緒起伏較大，藉細故吵鬧威脅離婚，絕非
    係因第三人介入等語，資為抗辯。並聲明：（一）原告之訴
    及假執行之聲請均駁回。（二）如受不利判決，願供擔保，
    請准宣告免予假執行。
(二)被告乙○○則以：甲○○於擔任補習班老師時對伊頗為照顧與鼓
    勵，故伊離開補習班後仍與甲○○偶有聯絡，伊於107年10月1
    2日吃飯時方知甲○○已婚消息，即送上祝福之意，又甲○○傳L
    INE告知伊心情不太好想散心，伊因腳傷休養久未出門才於1
    08年3月21日赴約，至甲○○2次見面係以何事由告知原告，伊
    無從知悉。被告2人間於通訊軟體談話內容無外乎聊近況、
    課業、打工，無任何越矩之處，原告之主張實屬扭曲事實等
    語，資為抗辯。並聲明：（一）原告之訴及假執行之聲請均
    駁回。（二）如受不利判決，願供擔保，請准宣告免予假執
    行。　　　
三、得心證之理由：
(一)按因故意或過失，不法侵害他人之權利者，負損害賠償責任
    ；不法侵害他人之身體、健康、名譽、自由、信用、隱私、
    貞操，或不法侵害其他人格法益而情節重大者，被害人雖非
    財產上之損害，亦得請求賠償相當之金額。上開規定，於不
    法侵害他人基於父、母、子、女或配偶關係之身分法益而情
    節重大者，準用之，民法第184 條第1 項前段、第195 條第
    1 項前段、第3 項分別定有明文。而婚姻係配偶雙方自主形
    成之永久結合關係，除使配偶間在精神上、感情上與物質上
    得以互相扶持依存外，並具有各種社會功能，乃家庭與社會
    形成、發展之基礎，婚姻自受憲法所保障（司法院釋字第55
    4號、第748號解釋意旨參照）。惟隨著社會自由化與多元化
    之發展，參諸當代民主國家婚姻法制之主要發展趨勢，婚姻
    關係中個人人格自主之重要性，已更加受到肯定與重視（司
    法院釋字第791號解釋意旨參照），個人人格自由與人性尊
    嚴密切相關，更係受憲法第22條保障之基本權，故我國法對
    於配偶權內涵之定位與評價，自有與時俱進之必要。婚姻係
    以夫妻之共同生活為其目的，配偶應互相協力保持其共同生
    活之圓滿安全及幸福，而夫妻互守誠實，係為確保其共同生
    活之圓滿安全及幸福之必要條件，故應解為配偶因婚姻契約
    而互負誠實之義務，配偶之一方行為不誠實，破壞共同生活
    之圓滿安全及幸福者，即為違反因婚姻契約之義務而侵害他
    方之權利（最高法院55年台上字第2053號判例意旨固可資參
    照）。惟夫妻雙方之個人人格自由，於婚姻關係中仍應受保
    障。配偶之一方，於符合社會一般通念所能忍受範圍內，與
    他人自由交際往來，為其個人人格自主權內涵所保障，若未
    違反其因婚姻契約所負義務，他方配偶縱對其往來對象、性
    別、往來內容等情節有所懷疑、不滿，亦僅屬情感上之不悅
    ，非侵權行為法所保障，不能認為有配偶權之侵害可言。又
    民法第195 條第1 項前段、第3 項有關非財產上損害賠償，
    以不法侵害其他人格法益而情節重大為要件，配偶之一方未
    違反因婚姻契約所負忠誠義務，與他人交際往來之行為內容
    屬社會一般通念所能忍受者，屬其個人人格自由保障範疇，
    他方配偶對之縱有不悅，仍難認屬對他方配偶人格法益情節
    重大之侵害，不得請求非財產上損害賠償。
(二)經查，原告與甲○○於107年10月10日結婚，至今仍為配偶關
    係，其等之子劉○辰於108年2月22日出生，而甲○○為乙○○就
    讀國中時之補習班數學老師，於婚前已與乙○○相識多年等情
    ，有其等戶口名簿、通訊軟體臉書翻拍畫面附卷可佐（見本
    院卷第15頁、第21頁），且為兩造所不爭執，固堪認定。惟
    原告主張甲○○及乙○○（以下合稱被告2人）於甲○○婚後仍保
    持聯繫，甲○○手機內存有乙○○課表，甲○○隱瞞原告，於其等
    新婚後2日之107年10月12日與乙○○相約共餐，並於108年3月
    21日原告生產後在月子中心照顧新生兒之際，向原告謊稱與
    友人打麻將，與乙○○相約至宜蘭遊玩等行為，侵害原告配偶
    權情節重大，則為被告所否認，並以前揭情詞置辯。經查，
    被告2人不否認甲○○手機內存有大量被告2人合照之事實，惟
    觀諸其中2人之並肩合照，大多係拍攝於107年7月31日，有
    該等照片在卷可佐（見本院卷第91頁至第99頁上方），當時
    原告與甲○○尚未結婚，無從以該等照片認定其等侵害原告配
    偶權或身分法益。被告2人於107年10月12日相約聚餐、108
    年3月21日共遊宜蘭之事實，甲○○就上開聚餐、出遊之事對
    原告有所隱瞞，為兩造所不爭執。惟觀諸原告提出之照片，
    甲○○手持相機自拍，乙○○則於一旁入鏡，未見有何情侶合照
    常見勾肩、互擁、親吻等表現愛意之親密肢體舉動，被告2
    人舉動堪稱正常，尚符合一般朋友交際之互動情狀，並無特
    別親暱之處（見本院卷第17頁、第91頁左上方、第99頁下方
    至第105頁），被告2人間LINE對話紀錄內容（見本院卷第45
    頁、第89頁），亦係邀約飯局、出遊之過程，核屬朋友間生
    活日常之聊天對話，未見2人對話中有提及親暱稱呼、調情
    或使用旁人無法明瞭之親密用語，且被告2人上開出遊亦無
    共同在外過夜之情事，衡情難認前開共餐、出遊行為已逾普
    通朋友間一般社交行為之分際，或有何社會通念所不能容忍
    有配偶者與其他異性間往來之程度。衡諸被告2人於甲○○婚
    前即已相識多年，其等於甲○○婚後之互動往來情狀，並無過
    於親暱之處，為社會一般通念所能忍受，並未達違反甲○○與
    原告間婚姻忠誠義務之程度，自無侵害原告配偶權或人格法
    益情節重大可言。
(三)原告主張甲○○曾與訴外人蔡育哲LINE對話內容中提及被告兩
    人有男女間之不正當交往行為等云云，惟依甲○○與蔡育哲之
    LINE對話紀錄內文：「（蔡育哲）哈哈，幹，你該不會幹下
    去了，劈腿喔。（甲○○）那個學生平常不會聯絡啦。（蔡育
    哲）只有約炮時才會，幹，標準砲友噎好爽。」（見本院卷
    第23頁)，單就擷取之聊天記錄無從確認甲○○提及之「學生
    」即指被告乙○○，亦無從以此認定被告間有逾越男女正常往
    來之互動，且依被告甲○○復於審理程序中提出前開對話內容
    之LINE全頁截圖，可知上開對話內容係發生於000年0月00日
    （見本院卷第127頁），亦非婚姻關係存續中所進行之對話
    ，未涉及原告配偶權保護之範圍，是原告迄今仍無法具體提
    出婚姻存續中被告其等於何時、地發生親密行為，僅憑蔡育
    哲於上開訊息中之片面陳述，尚難認被告有何不正當交往行
    為存在，前揭主張顯不可採，從而，原告所舉證據並無法證
    明被告有共同侵害其基於配偶關係之身分法益且情節重大，
    則其請求被告連帶負損害賠償責任，即屬無據。
四、綜上所述，原告依民法第184條第1項前段、第185條第1項、
    第2項規定，請求被告連帶給付100萬元，及自起訴狀繕本送
    達翌日起至清償日止，按週年利率百分之5計算之利息，為
    無理由，應予駁回。又原告之訴既經駁回，其假執行之聲請
    即失所依據，亦應予駁回。
五、本件事證已臻明確，兩造其餘攻擊防禦方法及舉證，經本院
    審酌後於判決結果不生影響，爰不一一論述，併此敘明。
六、訴訟費用負擔之依據：民事訴訟法第78條。　　　　　
中　　華　　民　　國　　111 　年　　3 　　月　　31　　日
                  民事第一庭    法　官　許自瑋
正本係照原本作成。
如對本判決上訴，須於判決送達後二十日內向本院提出上訴狀。
如委任律師提起上訴者，應一併繳納上訴審裁判費。
中　　華　　民　　國　　111 　年　　4 　　月　　5 　　日
                                書記官  吳光彧